臺灣板橋地方法院刑事判決　　　　　　　99年度訴字第2510號
公　訴　人　臺灣板橋地方法院檢察署檢察官
被　　　告　廖煌銓
選任辯護人　陳益盛律師
被　　　告　許文珍
選任辯護人　崔百慶律師
　　　　　　王柏棠律師
被　　　告　邱柏勝
上列被告因偽造文書案件，經檢察官提起公訴（99年度偵字第
19544 號），本院判決如下：
    主  文
本件免訴。
    理  由
一、公訴意旨略以：被告廖煌銓（起訴書誤載為廖惶銓）為址設
    臺北縣三重市（現已改制為新北市三重區○○○路○ 段140
    號6 樓之北橋營造工程有限公司（下稱北橋公司）之董事長
    ；蕭志隆原為址設臺北市○○街166 巷8 號5 樓之響泰工程
    顧問有限公司（下稱響泰公司）之負責人，嗣蕭志隆將其於
    響泰公司之股份全數售予何志虔、何英哲等人，何志虔、何
    英哲遂為響泰公司之董事及股東。又座落於臺北縣新店市（
    現已改制為新北市新店區○○○段第849 、858 、859 、90
    5 及906 地號之臺北縣新店市○○路77號地下2 、3 、4 層
    建物係由北橋公司、響泰公司分以56％、34％共同取得權利
    。嗣被告廖煌銓為處分上開建物，遂透過被告邱柏勝認識被
    告許文珍，被告許文珍向被告廖煌銓提議可代為解決上開建
    物所有權之問題，並保證能以新台幣（下同）1 億2000萬元
    之價格出售，惟需先將北橋公司就上開建物之權利過戶予數
    名人頭，使被告廖煌銓可掌握二分之一以上共有人之同意，
    連同北橋公司就上開建物之權利亦超過二分之一，即可依土
    地法第34條之1 之規定，將上開建物處分。被告廖煌銓遂於
    88年1 月22日，在不詳地點，與被告許文珍簽立「備忘錄」
    1 份，表明北橋公司委任被告許文珍處理上開建物所有權之
    意，嗣被告廖煌銓、被告許文珍、被告邱柏勝明知渠等並無
    買賣之真意，仍共同基於偽造私文書之犯意，於88年5 月18
    日，在不詳地點，由被告廖煌銓代表北橋公司與被告邱柏勝
    及被告許文珍，以被告邱柏勝及不知情之林大成、蔡秀鳳及
    舒山萍名義簽訂虛偽之「不動產買賣契約書」及「權利移轉
    證明書」各4 份，虛偽表示北橋公司將上開建物所有權之12
    .91 ％、22.91 ％、10.18 ％、10％，分別以806 萬8748元
    、1431萬8748元、636 萬2504元、625 萬元出售予被告邱柏
    勝、林大成、蔡秀鳳及舒山萍（林大成、蔡秀鳳、舒山萍涉
    犯偽造文書罪嫌部分，另經臺灣板橋地方法院檢察署檢察官
    為不起訴處分），足生損害於北橋公司與響泰公司。因認被
    告廖煌銓、許文珍、邱柏勝均涉犯刑法第210 條之偽造私文
    書罪嫌。
二、按案件時效已完成者，應諭知免訴之判決，刑事訴訟法第30
    2 條第2 款定有明文。
三、經查：本件被告廖煌銓、許文珍、邱柏勝行為後，刑法於94
    年1 月7 日修正，於同年2 月2 日公布，自95年7 月1 日起
    施行，而修正後刑法第2 條第1 項規定：行為後法律有變更
    者，適用行為時之法律。但行為後之法律有利於行為人者，
    適用最有利於行為人之法律。而被告行為時即修正前刑法第
    80條追訴權之時效期間規定：「追訴權，因左列期間內不行
    使而消滅：一、死刑、無期徒刑或10年以上有期徒刑者，20
    年。二、3 年以上10年未滿有期徒刑者，10年。三、1 年以
    上3 年未滿有期徒刑者，5 年。四、1 年未滿有期徒刑者，
    3 年。五、拘役或罰金者，1 年。前項期間自犯罪成立之日
    起算。但犯罪行為有連續或繼續之狀態者，自行為終了之日
    起算。」修正後刑法第80條則規定：「追訴權，因下列期間
    內未起訴而消滅：一、犯最重本刑為死刑、無期徒刑或10年
    以上有期徒刑之罪者，30年。二、犯最重本刑為3 年以上10
    年未滿有期徒刑之罪者，20年。三、犯最重本刑為1 年以上
    3 年未滿有期徒刑之罪者，10年。四、犯最重本刑為1 年未
    滿有期徒刑、拘役或罰金之罪者，5 年。前項期間自犯罪成
    立之日起算。但犯罪行為有繼續之狀態者，自行為終了之日
    起算。」，又刑法第210 條之偽造私文書罪，法定最重本刑
    均為五年以下有期徒刑，依被告行為時即修正前刑法之規定
    ，追訴權之時效期間均為10年，惟依修正後之現行刑法規定
    ，追訴權之時效期間均為20年，再參酌修正後現行刑法關於
    偵查期間除有法定事由外，時效並不停止進行之規定，經綜
    合比較結果，仍以被告行為時即修正前刑法之規定，對被告
    較為有利。揆諸修正後刑法第2 條第1 項前段之規定，本案
    追訴權時效期間，及其停止進行、計算，應一體適用被告行
    為時即修正前刑法之規定。
四、次查：本件被告廖煌銓、許文珍、邱柏勝所犯刑法第210 條
    之偽造私文書罪（最重本刑為5 年以下有期徒刑之罪，其追
    訴權期間為10年），自其等犯罪行為終了日即88年5 月18日
    起算，而本件檢察官係自98年11月4 日始開始偵查本案，有
    臺灣板橋地方法院檢察署收狀戳在卷可佐（見98年度他字第
    7239號偵查卷宗第1 頁），是被告廖煌銓、許文珍、邱柏勝
    所犯上開偽造私文書罪之追訴權已因時效完成而消滅，揆諸
    前揭說明，自應諭知免訴之判決。
五、按偽造私文書罪，除從事業務之人，明知為不實之事項而登
    載於其業務上作成之文書外，以偽造他人名義之私文書為構
    成要件，若與作成文書名義人，雙方通謀而制作虛偽之普通
    文書，此項文書所載之意思表示，雖在民法上以無效為原則
    ，究不構成偽造文書之罪（最高法院28年上字第3689號、44
    年台上字第570 號、88年度台上字第2213號判例意旨可資參
    照）。本件公訴人起訴意旨指被告廖煌銓、許文珍、邱柏勝
    明知渠等無買賣之真意，仍於88年5 月18日，在不詳地點，
    由被告廖煌銓代表北橋公司與被告邱柏勝及被告許文珍，以
    被告邱柏勝及不知情之林大成、蔡秀鳳及舒山萍名義簽訂虛
    偽之「不動產買賣契約書」及「權利移轉證明書」各4 份乙
    節，縱使為真，揆諸前述判例意旨，仍與偽造私文書之構成
    要件不合，併此敘明。
據上論斷，應依刑事訴訟法第302 第2 款，判決如主文。
本案經檢察官簡志祥到庭執行職務。
中    華    民    國   100    年    1     月    19    日
                  刑事第三庭    審判長法  官  樊季康
                                      法  官  陳伯厚
                                      法  官  連雅婷
以上正本證明與原本無異
如不服本判決應於送達後10日內向本院提出上訴狀
                                書記官  郭晉良
中    華    民    國   100    年    1     月    19    日